【裁判字號】    90,易,93
【裁判日期】    900531
【裁判案由】    竊盜
【裁判全文】
臺灣苗栗地方法院刑事判決                              九十年度易字第九三號
    公  訴  人  臺灣苗栗地方法院檢察署檢察官
    被      告  乙○○
右列被告因竊盜案件，經檢察官聲請以簡易判決處刑（八十九年度偵字第三六五二號
），本院認不宜以簡易判決處刑，改依通常程序審理暨併案審理（八十九年度偵字第
三七五二號、第四八三三號、九十年度偵字第七００號），判決如左：
    主  文
乙○○意圖為自己不法之所有，侵占離本人所持有之物，處罰金參仟元，如易服勞役
，以參佰元折算壹日。
    事  實
一、乙○○於民國八十九年八月中旬，在苗栗縣縣頭份鎮客運總站男生所見一紅色
    女用皮包（內有租書卡一張、明星照片四張），外觀仍完好堪用，明知在男生
    所發現該只女用皮包，應係離本人所持有之物（該被包係甲○○於同年八月七日
    在苗栗縣頭份鎮○○路七十四號住處遭竊），竟意圖為自己不法之所有而侵占，
    得手後欲送予他人使用。嗣於八十九年八月三十一日下午二時許，在苗栗縣頭份
    鎮○○街一號七樓為警查獲，並起出上述皮包一只而查悉上情。
二、案經苗栗縣警察局報請台灣苗栗地方法院檢察署檢察官聲請簡易處刑，本院認不
    宜以簡易判決處刑，而改依通常程序審理。
    理  由
一、訊據被告乙○○對於右揭事實，坦承不諱，核與被害人甲○○指訴該只皮包因遭
    竊而離其本人持有一情相符，並有贓物認領保管單一紙、苗栗縣縣頭份鎮客運總
    站所照片三幀、被告庭繪現場圖一紙在卷可稽，參以被告迭至警訊、偵查迄本
    院調查審理時，均為一致之供承，則被告自白足堪採信，本案事證明確，被告犯
    行洵堪認定。
二、核被告所為係犯刑法第三百三十七條侵占離本人持有之物。公訴人認被告係犯刑
    法第三百二十一條第一項竊盜罪，惟訊據被告矢口否認竊盜犯行，而被害人甲○
    ○復無法指訴被告即為行竊之人，而按單純持贓事實原因很多，非必為竊盜行為
    所致，在無其他積極證據足茲證明被告涉有竊盜犯行，自無法僅因被告單純持有
    贓物即遽以推論其涉犯竊盜罪，然因「侵占離本人持有之物罪」之行為人，對該
    物並未先具有委任管理等持有之關係，此與其他類型之侵占罪不同，而與「竊盜
    罪」相同，且所謂「侵占」與「竊盜」，同屬以不法手段占有領得財物，其客觀
    構成要件之主要事實雷同，二罪復同以為自己或第三人不法之所有為主觀要件，
    且均以他人之財物為客體，同屬侵害財產法益之犯罪，罪質尚無差異，應認為具
    有同一性，則本案自得將起訴書所引刑法第三百二十條第一項竊盜罪法條，變更
    為同法第三百三十七條，論以侵占離本人持有之物罪（最高法院八十六年度台非
    字第一八七號裁判意旨參照）。爰審酌被告之素行不佳（此有臺灣高等法院被告
    全國前案紀錄表一份在卷可參）、犯罪動機、所得之利益及犯後坦承犯行等一切
    情狀，處如主文所示之刑，並諭知易服勞役之折算標準。
三、移送併辦意旨另以（八十九年度偵字第：三七五二號、第四八三三號、九十年度
    偵字第七００號）：被告（一）於八十九年六月十二日七時許，在苗栗縣頭份鎮
    ○○里○○鄰○○○路九九巷十二號前竊取葉永國所有車號ＡＭ─九二一五自小
    貨車，而於八十九年七月十九日十一時許，在竹南鎮頂里頂大埔十九號前，經警
    埋伏在車號ＡＭ─九二一五自小貨車旁，因被告心虛而承認該車係其駕駛至該處
    ；（二）於八十九年十一月十九日晚上十一時五十五分許，在苗栗縣頭份縣中正
    路三八號前，竊取許郁苹母親所有之車號ＬＮ─四三九七號自小貨車，旋於同年
    二十日零晨十五分許，經警在苗栗縣頭份鎮○○街一旁查獲被告在車ＬＮ─四二
    九七號自小貨車旁吃沙其瑪；（三）於九十年一月二十四日，在苗栗縣頭份鎮○
    ○街一一二號旁竊取邱文雄所有之人力式三輪車一部；於同年月二十六日凌晨二
    時三十分許，在苗栗縣份鎮民生里四鄰一號前空地竊取被害人溫德金所有洗衣機
    、錄影機、電視選台器等物，因認被告此部份所為與前開犯行有連續犯之裁判上
    一罪關係而移送併案審理。惟所謂連續犯，必須多次行為自始均在一個預定計劃
    以內，出於主觀始終同一犯意進行，始足成立（最高法院七十年台上字第六二六
    九號判例參照）。本案係因被告在苗栗縣頭份鎮客運總站拾得離本人所持有之物
    而意圖為自己不法所有予以侵占，足見被告係臨時起意為此部分犯行，且遍查全
    卷，並無任何事證足認被告為本件犯行時，即與併辦部分之罪行出於預定計劃下
    所為，顯見被告本件犯行與併案事實，並非基於同一概括犯意所為，自與連續犯
    之要件不合。況依併案所載被告犯罪事實，亦與本件犯行無方法結果之牽連犯裁
   判上一罪關係。足見移送併辦部分與本件並無裁判上一罪關係，本院無從併案審
    理，自應由檢察官另行依法處理，併此敘明。
據上論斷，應依刑事訴訟法第四百五十二條、第二百九十九條第一項前段，刑法第三
百三十七條、第四十二條第二項，罰金罰鍰提高標準條例第一條前段、第二條，判決
如主文。
本案經檢察官陳佞如到庭執行職務。
中      華      民      國    九十      年      五      月    三十一    日
                        臺灣苗栗地方法院刑事第二庭
                                        法  官  黃  賢  婷
右正本證明與原本無異。
如不服本判決，應於送達後十日內向本院提出上訴狀(須附繕本)，上訴於台灣高等
法院台中分院。
                                        書記官  李  學  詩
中      華      民      國    九十      年      五      月    三十一    日
附錄論罪科刑法條：
刑法第三百三十七條：
意圖為自己或第三人不法之所有，而侵占遺失物、漂流物或其他離本人所持有之物者
，處五百元以下罰金。


司法院資訊處製作；財團法人民間司法改革基金會備份。
